【裁判字號】    91,易,602
【裁判日期】    920121
【裁判案由】    業務侵占
【裁判全文】
臺灣嘉義地方法院刑事判決                          九十一年度易字第六二號
    公  訴  人  臺灣嘉義地方法院檢察署檢察官
    被      告  甲○○  男  四.
右列被告因業務侵占案件，經檢察官提起公訴（九十一年度偵字第六八四七號），本
院判決如左：
    主  文
甲○○連續意圖為自己不法之所有，而侵占對於業務上所持有之物，處有期徒刑捌月
，緩刑貳年。
    事  實
一、甲○○原任職於臺南縣新營市○○區○○路六八號育立實業股份有限公司（下稱
    育立公司）業務員，並負有代收客戶應付帳款之業務。竟基於意圖為自己不法所
    有之概括犯意，自民國八十九年五月十九日至九十一年一月三十日止，連續將其
    分別向客戶丙○○所收取之應收帳款新臺幣（下同）四十四萬三千三百六十二元
    、陳鎮安（起訴書誤載「陳振安」）所收取之應收帳款十六萬五千四百元、黃良
    圳所收取之應收帳款八萬一千四百七十元，在丙○○嘉義縣東石鄉型厝村一三九
    號住處、陳鎮安嘉義縣朴子市牛挑灣梅軍里九○之一號住處、黃良圳嘉義縣番路
    鄉公興村中寮十三號住處等處，於收取應收帳款後，即變易為其所有，侵占入己
    ，共計侵占新臺幣（下同）六十九萬零二百三十二元，用以支付其於八十六年一
    月間，向他人貸款之利息。
二、案經育立公司訴由臺灣嘉義地方法院檢察署檢察官偵查起訴。
    理  由
一、右揭事實，業據被告甲○○坦白承認，核與告訴人育立公司指訴情節相符，並有
    員工保證書影本、被告開立之本票影本二紙、育立公司應收帳款明細表（客戶丙
    ○○、黃良圳、陳鎮安）三份附於本院卷可稽。綜上，本件事證明確，被告犯行
    應堪認定。
二、查被告係育立公司業務員，並負有代收客戶應付帳款之業務，為從事業務之人。
    是核其所為，係犯刑法第三百三十六條第二項之業務侵占罪。被告所為數行為，
    時間緊接，所犯罪名相同，顯係出於概括之犯意為之，為連續犯，爰依刑法第五
    十六條之規定以一罪論，並加重其刑。爰審酌被告犯罪之動機係在清償債務，竟
    以挪用業務上所收取之應收帳款以清償債務，惟已與育立公司達成和解，有和解
    書一紙附於本院卷可稽，及犯罪後坦承犯行，態度良好等一切情狀，量處如主文
    所示之刑。又被告前未曾受有期徒刑以上刑之宣告，有臺灣高等法院被告全國前
    案紀錄表在卷可參，因一時失慮，偶罹刑典，事後已坦承犯行，深具悔意，經此
    刑之宣告後，應知警惕而無再犯之虞，本院因認暫不執行其刑為當，予宣告緩刑
    二年，用啟自新。
三、至公訴人以被告尚侵占育立公司就其客戶許榮治之應收帳款四千八百元等語。惟
    查訊據被告堅決否認有侵占該四千八百元之犯行，辯稱：許榮治之應收帳款，係
    因公司會給客戶方便，等客戶有錢時再付，其准許許榮治二個月再付等語。查被
    告上開所辯與告訴代理人乙○○於審理中就被告所辯表示公司有同意顧客戶不方
    便時，允許客戶有錢時再付等語相符，被告所辯，應堪採信。是許榮治之應收帳
    款，被告既尚未收取，自非業務侵占。此外復查無其他證據證明被告確有公訴人
    所指此部分之犯行，惟公訴意旨認此部分與前揭論罪科刑之罪間有連續犯關係，
    屬裁判上之一罪，爰不另為無罪之諭知。
據上論斷，應依刑事訴訟法第二百九十九條第一項前段，刑法第五十六條、第三百三
十六條第二項、第七十四條第一款，罰金罰鍰提高標準條例第一條前段，判決如主文
。
本案經檢察官李文和到庭執行職務
中      華      民      國    九十二    年      一      月    二十一    日
                                  臺灣嘉義地方法院刑事第三庭
                                          法  官  張  育  彰
右正本證明與原本無異。
如不服本判決，應於判決送達後十日內向本院提出上訴狀( 應附繕本 )。
中      華      民      國    九十二    年      一      月    二十一    日
                                          書記官  林  秀  敏
如不服本判決，應於判決送達後十日內，向本院提出上訴狀。
附錄本案論罪科刑法條全文：
刑法第三百三十六條
對於公務上或因公益所持有之物，犯前條第一項之罪者，處一年以上七年以下有期徒
刑，得併科五千元以下罰金。
對於業務上所持有之物，犯前條第一項之罪者，處六月以上五年以下有期徒刑，得併
科三千元以下罰金。
前二項之未遂犯罰之。


司法院資訊處製作；財團法人民間司法改革基金會備份。
